臺灣高等法院刑事判決
109年度交上訴字第175號
上  訴  人  臺灣宜蘭地方檢察署檢察官
上  訴  人  
即  被  告  謝坤廷



選任辯護人  林哲希律師
上列上訴人因被告過失致死案件，不服臺灣宜蘭地方法院109年
度交訴字第42號，中華民國109年8月28日第一審判決（起訴案號
：臺灣宜蘭地方檢察署109年度偵字第2407號），提起上訴，本
院判決如下：
    主  文
上訴駁回。
    事  實
一、謝坤廷於民國109年4月3日19時25分許，駕駛車牌號碼0000-
    00號自用小客車搭載胡濬承、吳仁安（過失傷害吳仁安部分
    未據告訴），沿宜蘭縣壯圍鄉壯濱路四段由南往北方向行駛
    ，行經宜蘭縣○○鄉○○路○段000號前，本應注意車前狀況並隨
    時採取必要之安全措施，且如遇雨霧致視線不清，應減速慢
    行，並作隨時停車之準備，而依當時天候雨、夜間有照明、
    柏油路面濕潤、無障礙物，並無不能注意之情事，竟疏未減
    速慢行作隨時停車之準備，亦未注意車前狀況採取安全措施
    ，致小客車失控自撞路旁電桿，胡濬承受有顱骨骨折、顱內
    出血等傷害，經送醫急救，於同日20時34分許仍因創傷性休
    克不治死亡。員警據報前往醫院時，謝坤廷在場，當場承認
    為肇事人，於犯罪未被發覺前向該管公務員自首犯罪，並接
    受裁判。
二、案經胡濬承之父胡中秋告訴及臺灣宜蘭地方檢察署檢察官簽
    分後偵查起訴。 
    理  由
壹、程序部分
一、按被告以外之人（包括證人、鑑定人、告訴人、被害人及共
    同被告等）於審判外之陳述雖不符刑事訴訟法第159條之1至
    之4等4條之規定，而經當事人於審判程序同意作為證據，法
    院審酌該言詞陳述或書面陳述作成時之情況，認為適當者，
    亦得為證據（第1項）。當事人、代理人或辯護人於法院調
    查證據時，知有第159條第1項不得為證據之情形，而未於言
    詞辯論終結前聲明異議者，視為有前項之同意，刑事訴訟法
    第159條之5定有明文。經查，本院以下所引用被告以外之人
    於審判外之陳述，檢察官、被告謝坤廷及辯護人於本院準備
    程序中，分別表示同意或不爭執證據能力（本院卷第102至1
    03頁、第177頁），復於審判期日就本院提示之前揭證據方
    法於言詞辯論終結前，未就所調查之證據主張有刑事訴訟法
    第159條第1項不得為證據之情形，本院審酌各該證據資料製
    作時之情況，亦無違法不當或證明力明顯過低之瑕疵，以之
    作為證據應屬適當，依刑事訴訟法第159條之5規定，認該等
    證據均具證據能力。
二、本判決所引用之非供述證據部分，與本案均有關聯性，復無
    證據證明係實施刑事訴訟程序之公務員以不法方式所取得，
    亦無刑事訴訟法第159條之4顯有不可信之情況與不得作為證
    據之情形，且經本院於審理期日依法進行證據之調查、辯論
    ，依刑事訴訟法第158條之4之反面解釋，應有證據能力。
貳、實體部分
一、上開事實，業據被告謝坤廷於原審及本院審理中坦承不諱，
    並有證人即告訴人胡中秋於警詢及偵查中之證述附卷可憑（
    109年度相字第108號卷〈下稱相字卷〉第9頁、第43至44頁）
    ，復有國立陽明大學附設醫院診斷證明書、道路交通事故現
    場圖、道路交通事故調查表㈠、㈡、道路交通事故照片25張、
    監視器錄影翻拍畫面3張（相字卷第13頁、第15至25頁）在
    卷可參；而被害人胡濬承係因本件車禍事故死亡乙情，亦經
    臺灣宜蘭地方檢察署檢察官督同法醫師相驗屬實，製有相驗
    屍體證明書、檢驗報告書各1份（相字卷第45頁、第47至54
    頁），並有相驗照片36張附卷可憑（相字卷第56至74頁）。
二、按行經設有彎道、坡路、狹路、狹橋、隧道、學校、醫院標
    誌之路段、道路施工路段、泥濘或積水道路、無號誌之交岔
    路口及其他人車擁擠處所，或因雨霧致視線不清或道路發生
    臨時障礙，均應減速慢行，作隨時停車之準備；汽車行駛時
    ，駕駛人應注意車前狀況及兩車並行之間隔，並隨時採取必
    要之安全措施，不得在道路上蛇行，或以其他危險方式駕車
    ，道路交通安全規則第93條第1項第2款、第94條第3項分別
    定有明文。被告於上開時間駕駛自用小客車行經該處時，自
    應遵守前揭道路交通安全規則，而依當時天候雨、夜間有照
    明，路面濕潤，道路無障礙物等情形，並無不能注意之情事
    ，此有道路交通事故調查表㈡1份可憑，被告亦自承當時雨勢
    極大、其車輛雨刷亦開到最快等情，竟疏未注意車前狀況採
    取必要措施，亦未減速慢行，作隨時停車之準備，致車輛失
    控而撞及路旁電桿，足認被告確有駕車過失，本件事故經送
    鑑定，亦認定「謝坤廷駕駛自小客車，行經中有分隔島之路
    段，雨天夜間疏未減速慢行，未注意車前狀況採取安全措施
    ，失控自撞，為肇事原因；乘客胡濬承乘坐謝坤廷駕駛自小
    客車，無肇事因素」，此有交通部公路總局臺北區監理所10
    9年6月5日北監基宜鑑字第1090127618號函暨所附該所基宜
    區車輛行車事故鑑定會鑑定意見書1份在卷可佐（109年度偵
    字第2407號卷第12至14頁）。又被害人因本件事故受有創傷
    性休克等傷害，經送醫後急救無效宣告死亡，被告之過失行
    為與被害人之死亡結果間，顯具有相當因果關係。綜上所述
    ，被告之自白核與事實相符，堪信為真實。本案事證明確，
    被告犯行堪以認定，應予依法論科。
三、論罪
  ㈠核被告所為，係犯刑法第276條之過失致人於死罪。
　㈡被告於員警據報前往被害人就醫之醫院處理時在場，在有偵
    查犯罪職權之機關或公務員發覺前，即向到場員警坦承肇事
    而自首接受裁判，有宜蘭縣政府警察局礁溪分局交通分隊道
    路交通事故肇事人自首情形紀錄表1份在卷可稽（相字卷第2
    7頁），認其符合自首之要件，爰依刑法第62條前段之規定
    減輕其刑。
參、駁回上訴之理由
一、原審詳予審理後，認被告係犯刑法第276條之過失致人於死
    罪，並依刑法第62條規定減輕其刑，且審酌被告前無犯罪前
    科紀錄，有本院被告前案紀錄表1份在卷可稽，其行車未遵
    守前開交通規則而過失致人死亡之行為，雖非如故意行為之
    惡性重大，然被告對於本件車禍之發生，確有前揭過失，造
    成被害人之死亡悲劇，使被害人之父母、家人遭受喪親之痛
    ，心理承受嚴重創傷，內心之悲痛、遺憾，經久難以平息、
    彌補，衡以被告因賠償金額與告訴人無共識，而未能達成和
    解，另考量被告犯後直至原審審理時始坦承犯行之態度，自
    陳從事汽車烤漆工作，未婚、無子女、須扶養其母親、家庭
    經濟狀況勉持之生活狀況，以及高職畢業之智識程度等一切
    情狀，量處有期徒刑6月，並諭知易科罰金之折算標準。經
    核其採證認事用法均無違誤，量刑亦屬允當，應予維持。
二、檢察官上訴意旨略以：被告謝坤廷於審理中自承其並未與被
    害人家屬達成和解，告訴人以被告犯後態度顯非良好，被害
    人家屬未獲被告誠摯之道歉、賠償，認原審判決量處得易科
    罰金之刑度，尚有輕縱，而請求上訴一事，尚非顯無理由，
    為此，請求撤銷原判決，改量以更重之刑等語。被告上訴意
    旨略以：伊坦承犯行，在事故後也積極想要與被害人家屬和
    解，尋求其等諒解，但伊實在無法負擔被害人家屬要求之賠
    償金額，致未能達成和解，請求從輕量刑，並給予緩刑諭知
    等語。
三、經查
　㈠按量刑之輕重，係屬為裁判之法院得依職權裁量之事項，苟
    其量刑已以行為人之責任為基礎，並斟酌刑法第57條所列一
    切情狀，在法定刑度內，酌量科刑，如無偏執一端，致明顯
    輕重失衡情形，不得遽指為不當或違法（最高法院72年度台
    上字第6696號判例、99年度台上字第189號判決意旨參照）
    。又刑罰之量定屬法院自由裁量之職權行使，但仍應審酌刑
    法第57條所列各款事由及一切情狀，為酌量輕重之標準，並
    非漫無限制，在同一犯罪事實與情節，如別無其他加重或減
    輕之原因，下級法院量定之刑，亦無過重或失輕之不當情形
    ，則上級法院對於下級法院之職權行使，原則上應予尊重（
    最高法院85年度台上字第2446號判決意旨參照）。查原審判
    決關於科刑部分，已於理由內說明其審酌之量刑事由，復已
    以行為人之責任為基礎，斟酌刑法第57條所列一切情狀，並
    未逾越法定刑度，亦無裁量濫用之情形，所量之刑亦屬允當
    ，且檢察官所指被告未與被害人家屬達成和解，被告所指其
    坦承犯行，因無法負擔被害人家屬要求之賠償金額，致未能
    達成和解等節，業據原審列為量刑因子，故認原審量刑並無
    應構成撤銷之事由，檢察官及被告執上詞提起上訴，均無理
    由。
　㈡按緩刑屬於刑罰權作用之一環，具有刑罰權之具體效應，亦
    即犯罪行為人因其犯罪行為而受論罪科刑，具有明確之刑罰
    宣示，但因基於刑事政策考量，認為其不需進入機構性處遇
    接受刑罰之執行較為適當，乃設定一定觀察期間，並配合緩
    刑期內附條件機制。最高法院特指出：緩刑之宣告，除應具
    備一定條件外，並須有可認為以暫不執行刑罰為適當之情形
    ，始得為之（最高法院90年度台上字第4406號號判決意旨參
    照）。是以，法院對犯罪行為人宣告緩刑時，應考量犯罪行
    為人與被害人關係修復情形、該犯罪行為對於法益之侵害程
    度，倘犯罪行為人未能補償被害者所受損害，復無暫不執行
    刑罰為適當之情形，即不宜宣告緩刑，否則，不僅對被告不
    足生警惕之效，更無法反映被告犯行侵害法益之嚴重性，亦
    難以達到刑法應報、預防、教化之目的。經查，被告因駕車
    過失，肇致被害人死亡之無法挽回結果，且迄未能與告訴人
    達成和解，經告訴人認定原審量刑過輕，請求檢察官上訴，
    本院斟酌上情，認被告無暫不執行為適當之情事，自不宜緩
    刑宣告。被告上訴，請求宣告緩刑，難認有理由。
　㈢綜上，檢察官及被告分執前詞，提起上訴，均無理由，應予
    駁回。
據上論斷，應依刑事訴訟法第368條，判決如主文。
本案經檢察官林小刊提起公訴，檢察官劉憲英提起上訴，檢察官
李叔芬到庭執行職務。
中　　華　　民　　國　　109 　年　　12　　月　　31　　日
                  刑事第九庭    審判長法　官  潘翠雪
                                      法　官  曾德水
                                      法　官  俞秀美
以上正本證明與原本無異。
如不服本判決，應於收受送達後20日內向本院提出上訴書狀，其
未敘述上訴之理由者並得於提起上訴後20日內向本院補提理由書
（均須按他造當事人之人數附繕本）「切勿逕送上級法院」。
                                      書記官  謝崴瀚
中　　華　　民　　國　　110 　年　　1 　　月　　4 　　日